【裁判字號】    96,上訴,2501
【裁判日期】    970221
【裁判案由】    違反廢棄物清理法
【裁判全文】
臺灣高等法院高雄分院刑事判決        96年度上訴字第2501號
上  訴  人
即  被  告  甲○○
選任辯護人  曾慶雲律師
上列上訴人因違反廢棄物清理法案件，不服臺灣屏東地方法院96
年度訴字第600 號中華民國96年10月31日第一審判決（起訴案號
：臺灣屏東地方法院檢察署95年度偵字第7460號），提起上訴，
本院判決如下：
    主  文
原判決關於甲○○未經許可，提供土地回填廢棄物有罪部分撤銷
。
甲○○被訴未經許可，提供土地回填廢棄物部分無罪。
    理  由
一、公訴意旨略以：被告甲○○與已判刑確定之丁○○均明知渠
    等並未經主管機關許可，不得提供土地回填廢棄物，竟共同
    基於違反廢棄物清理法之犯意聯絡，由丁○○於民國95年5
    月30日先向不知情之丙○○承租坐落在屏東縣里港鄉○○段
    第223 之3 地號土地後，再由甲○○招攬興建臺灣高鐵或高
    雄市捷運工程產出之建築事業廢棄物，而以每車次收取新台
    幣（下同）1,100 元之代價，自95年11月16日起提供前開土
    地供他人傾倒建築事業廢棄物，丁○○則負責駕駛三菱牌MS
    -120型怪手將上開土地先予挖深，供人傾倒後，再於傾倒之
    建築事業廢棄物表面以砂土回填掩埋，每車次抽取200 元作
    為報酬，共計已傾倒五十餘車次之建築事業廢棄物。嗣於95
    年12月12日11時35分許，乙○○駕駛車號X6-638號拖車頭（
    拖曳5Q-78 號拖車）載運建築事業廢棄物前來上開土地準備
    傾倒，尚未傾倒即為屏東縣警察局刑事警察大隊人員會同屏
    東縣環境保護局人員在上開地號土地查獲，而查知上情，並
    扣得丁○○駕駛之上開怪手1 部。案經屏東縣警察局移送偵
    辦，因認被告有共犯廢棄物清理法第46條第1 項第3 款之未
    經主管機關許可，提供土地回填廢棄物罪嫌。
二、被告或共犯之自白，不得作為有罪判決之唯一證據，仍應調
    查其他必要之證據以察其是否與事實相符，刑事訴訟法第15
    6 條第2 項定有明文，立法目的在以補強證據之存在，藉以
    限制合法自白在證據上之價值，俾發現實質的真實，即使被
    告或共犯之自白出於任意性，然若別無其他補強證據足以擔
    保其自白與事實相符，該自白仍非刑事訴訟法上得據之為認
    定被告犯罪之唯一證據，當不得單憑此而為被告不利之認定
    。因前開法條係規定『被告或共犯之自白』不得作為有罪判
    決之唯一證據，並非規定『被告及共犯之自白』，是在文義
    解釋上，該條規範意旨應係指：如依卷內資料，認定被告犯
    罪之唯一證據僅有被告之自白（或共犯之自白）時，證據證
    明力之適用即受限制，除非有其他補強證據，否則不因此認
    定被告犯罪。
三、公訴人認被告有犯上開廢棄物清理法之罪嫌，係以共同被告
    丁○○於警詢及偵查中之供述，卷附之土地租賃契約書影本
    、屏東縣環境保護局環境稽查工作紀錄各1 份、現場勘查採
    證照片8 張及扣案之三菱牌MS-120型怪手1 部，為其論據。
    訊據上訴人即被告林木源堅決否認有上開犯行，辯稱：丁○○係找伊在系爭土地上合夥種植蔬果，因丁○○常喝酒鬧事
    ，所以伊不願和丁○○合夥，丁○○因此和伊翻臉。丁○○
    被查獲後有打電話向我借錢交保，但我沒有借他，他才誣指
    伊有參與違反廢棄物清理法行為等語。
四、經查：
  (一)證人即共同被告丁○○雖於警詢中供證：我是受僱於甲○○
    ，自95年11月16日起在該土地上駕駛怪手做廢棄物掩埋工作
    ，我確實有以怪手挖深土地，把挖起之土先放在旁邊，俟廢
    棄物倒入低凹處，再將挖起來的土覆蓋在廢棄物上，老板每
    輛賺取1,100元，我從中抽取200 元等語（警卷第3 、4 、6
    頁），於偵查中亦供證：甲○○與處理興建高鐵或捷運垃圾
    的線頭接洽，以每台砂石車1,100 元代價提供系爭土地給人
    傾倒垃圾，再以200 代價僱用我把所傾倒的廢棄物整平，是
    自95年11月16日開始受僱於甲○○等語（偵查卷第7 、8 頁
    ）。然於原審審理中則改稱：我是因與甲○○於案發前幾天
    發生口角，才於警詢及偵查中誣指甲○○。我本來是要和甲○○及楊姓朋友一起種豆子（四季豆），因為甲○○有資金
    ，才找甲○○一起種四季豆，是想到就種四季豆，我講不出
    為何要種四季豆，甲○○不會種植，他不是種田的人。我與
    他發生口角後並無再打電話予甲○○。而我被查獲後有打電
    話請甲○○來幫我交保，另於95年12月14日有將手機借給岡
    山的朋友打電話給甲○○，要去找甲○○談和解等語（原審
    卷第84、85頁）。前後所供不一，已非無疑。
  (二)證人丁○○於警詢證述：系爭土地是我向地主丙○○承租，
    租期1 年，租金3 萬元。我從95年11月16日左右開始駕駛怪
    手從事掩埋廢棄物工作，每台車輛傾倒廢棄物，老板收取1,
    100 元，我負責掩埋工作，每台從中抽200 元。我駕駛的怪
    手，是我以1 天4,000 元之價格租來的。由95年11月16日起
    至同年12月12日止，大約有50台砂石車入內傾倒廢棄物，我
    大約獲利1 萬多元。每日工作結束，我老板會到工地和我結
    帳，並當場領錢，老板甲○○的電話我不知道等語（見95年
    12月12日警詢筆錄）。而於本院審理時則結證：系爭工地是
    我於95年5 月30日承租，至95年11月16日開始接受傾倒廢棄
    物，只有假日才接受傾倒。怪手是我租的，每天租金6,000
    元，都是我支付的，我支付怪手的費用共8 、9 天。甲○○
    是出事前兩、三個月，經朋友介紹認識。因我和甲○○吵架
    ，才故意供出他來，事實上他並非老板，我不知道老板是誰
    等語（見本院97年1 月31日審判筆錄）。由上觀之，苟如證
    人丁○○所供，其每台傾倒廢棄物車輛抽取200 元，前後共
    50台車左右，其共抽得1 萬多元，而其本身須租用怪手從事
    掩埋工作，租金每日6,000 元，如以8 天計算，則須支付費
    用4 萬8,000 元，如以每日租金4,000 元計算，亦須支付費
    用3 萬2,000 元，豈非要倒貼賠錢。若因受僱於他人，反要
    自己租地，自己租用怪手，自己賠錢倒貼，且不知道僱主之
    電話號碼，實違常情常理。又丁○○係於95年5 月31 日 向
    丙○○承租系爭工地，有土地租賃契約書影本1 份附於警卷
    第15頁可稽，並經證人丙○○於本院結證無誤。而丁○○於
    本院審理時供承伊係出事（95年12月12日）前兩、三個月，
    始經朋友介紹而認識被告，案發前兩、三個月，應係95年9
    月份左右，則丁○○於95年5 月31日向許識賢承租系爭土地
    ，被告既與丁○○不認識，則丁○○承租系爭土地乙事，絕
    非被告囑託其出面承租，應可認定，自與被告無涉。是上開
    土地租賃契約書，尚難採為不利於被告之認定。而證人丁○○於不認識被告之前，即自行向許識賢租用系爭土地，並自
    行僱用怪手在現場從事掩埋廢棄物之工作，且自行向傾倒廢
    棄物之司機每車次收取1,100 元之費用，足見丁○○本身即
    是主事者，顯非受僱於他人，至為明顯。至於卷附屏東縣環
    境保護局稽查工作紀錄1 份、現場勘查採證照片8 張，及扣
    案之怪手1 部，僅能證明丁○○於系爭土地上接受傾倒廢棄
    物，並從事掩埋廢棄物工作，無從證明被告有參與其事，自
    難採為不利於被告之認定。而證人丁○○之前後供述不一致
    ，且自相矛盾，即無可採，亦難採為不利於被告認定。此外
    ，復查無其他確切之證據足證被告有公訴人所指之犯行，依
    上開說明，應認不能證明被告犯罪。原審未予詳查，遽為被
    告科刑之判決，尚有未合。被告上訴意旨，執此指摘原審此
    部分判決不當，為有理由，自應由本院將原審此部分判決撤
    銷改判，另為被告無罪之諭知。
據上論斷，應依刑事訴訟法第369 條第1 項前段、第364 條、第
301 第1 項，判決如主文。
本案經檢察官林慶宗到庭執行職務。
中    華    民    國    97    年    2     月    21    日
                  刑事第九庭    審判長法  官  莊秋桃
                                      法  官  裕斗
                                      法  官  謝宏宗
以上正本證明與原本無異。
檢察官如不服本判決應於收受本判決後10日內向本院提出上訴書
狀，其未敘述上訴理由者，並得於提起上訴後10日內向本院補提
理由書狀（均須按他造當事人之人數附繕本）「切勿逕送上級法
院」。
中    華    民    國    97    年    2     月    21    日
                                      書記官  熊惠津
                                                      q


司法院資訊處製作；財團法人民間司法改革基金會備份。
